# Introducción {#introduccion}

```{r, include = FALSE}
library(ggplot2)
theme_set(theme_bw())
cbbPalette <- c("#000000", "#E69F00", "#56B4E9", "#009E73", "#F0E442", "#0072B2", "#D55E00", "#CC79A7")
```


## ¿Qué es aprendizaje de máquina (machine learning)? 

Métodos **computacionales** para **aprender de datos**  con el fin
de producir reglas para 
mejorar el **desempeño** en alguna tarea o toma de decisión. 

En este curso nos enfocamos en las tareas de aprendizaje supervisado 
(predecir o estimar una variable respuesta a partir de datos de entrada) y
aprendizaje no supervisado (describir estructuras interesantes en datos,
donde no necesariamente hay una respuesta que predecir).

#### Ejemplos de tareas de aprendizaje: {-}

- Predecir si un cliente de tarjeta de crédito va a caer en impago en los próximos
tres meses.
- Reconocer palabras escritas a mano (OCR).
- Detectar llamados de ballenas en grabaciones de boyas. 
- Estimar el ingreso mensual de un hogar a partir de las características
de la vivienda, posesiones y equipamiento y localización geográfica.
- Dividir a los clientes de Netflix según sus gustos.
- Recomendar artículos a clientes de un programa de lealtad o servicio online.

Las razones usuales para intentar resolver estos problemas **computacionalmente**
son diversas:

- Quisiéramos obtener una respuesta barata, rápida, **automatizada**, y 
con suficiente precisión.
Por ejemplo, reconocer caracteres en una placa de coche de una fotografía se puede hacer por
personas, pero eso es lento y costoso. Igual oír cada segundo de grabación
de las boyas para saber si hay ballenas o no. Hacer mediciones directas
del ingreso de un hogar requiere mucho tiempo y esfuerzo.
- Quisiéramos **superar el desempeño actual** de los expertos o de reglas simples utilizando
datos: por ejemplo, en la decisión de dar o no un préstamo a un solicitante,
puede ser posible tomar mejores decisiones con algoritmos que con evaluaciones personales
o con reglas simples que toman en cuenta el ingreso mensual, por ejemplo.
- Queremos **entender de manera más completa y sistemática** el comportamiento de un fenómeno,
identificando variables o patrones importantes.

Es posible aproximarse a todos estos problemas usando reglas (por ejemplo,
si los pixeles del centro de la imagen están vacíos, entonces es un cero, 
si el crédito total es mayor al 50\% del ingreso anual, declinar el préstamo, etc)
Las razones para intentar usar **aprendizaje** para producir reglas en lugar
de intentar construir estas reglas directamente son, por ejemplo:

- Cuando conjuntos de reglas creadas a mano se desempeñan mal (por ejemplo, para
otorgar créditos, reconocer caracteres, etc.)
- Reglas creadas a mano pueden ser difíciles de mantener (por ejemplo, un corrector
ortográfico.)

#### Ejemplo: reconocimiento de dígitos escritos a mano {-}


¿Cómo reconocer los siguientes dígitos de  manera automática?

```{r funcgraf, include = FALSE}
graficar_digitos <- function(d_frame){
  matriz_digitos <- lapply(1:nrow(d_frame), function(i){ 
    	matrix(as.numeric(d_frame[i, 257:2]), 16, 16)[16:1, ]
    })
	image(Reduce("rbind", matriz_digitos), 
    col = terrain.colors(30), axes = FALSE)
	text(seq(0,1,1/10) + 0.05, 0.05, label = d_frame$X1, cex = 1.5)
}
```

En los datos tenemos los valores de cada pixel (los caracteres son
imagenes de 16x16 pixeles), y una *etiqueta* asociada, que es el número
que la imagen representa. Podemos ver las imágenes y las etiquetas:


```{r grafdigitos, fig.width = 8, fig.asp = 0.4, warning=FALSE, message = FALSE}
library(dplyr)
library(tidyr)
library(readr)
zip_train <- read_csv(file = 'datos/zip-train.csv')
muestra_1 <- sample_n(zip_train, 10)
graficar_digitos(muestra_1)
```

```{r, fig.width = 8, fig.asp = 0.4}
muestra_2 <- sample_n(zip_train, 10) 
graficar_digitos(muestra_2)
```

Los 16x16=256 están escritos acomodando las filas de la imagen en 
 vector de 256 valores (cada renglón de `zip_train`). Un dígito entonces
 se representa como sigue:

```{r}
dim(zip_train)
as.numeric(zip_train[1,])
```

- Un enfoque más utilizado anteriormente para resolver este tipo de problemas
consistía en procesar estas imágenes con filtros hechos a mano (por ejemplo,
calcular cuántos pixeles están prendidos, si existen ciertas curvas o trazos)
para después construir reglas para determinar cada dígito. Actualmente,
el enfoque más exitoso es utilizar métodos de aprendizaje que aprendan
automáticamente esos filtros y esas reglas basadas en filtros (redes convolucionales).

#### Ejemplo:  predecir ingreso trimestral {-}

Consideramos la medición de ingreso total trimestral para una
muestra de hogares de la encuesta de ENIGH. Cada una de estas mediciones
es muy costosa en tiempo y dinero. 

```{r, message = FALSE, warning = FALSE, fig.width=5, fig.asp=0.7}
dat_ingreso <- read_csv(file = 'datos/enigh-ejemplo.csv')
ggplot(dat_ingreso, aes(x=INGTOT)) +  
  geom_histogram(bins = 100) + 
  scale_x_log10()
```

Pero quizá podemos usar otras variables más fácilmente medibles
para predecir el ingreso de un hogar. Por ejemplo, si consideramos el número
de focos en la vivienda:

```{r, message = FALSE, warning = FALSE, fig.width=5, fig.asp=0.7}
ggplot(dat_ingreso, aes(x = FOCOS, y = INGTOT)) + 
  geom_point() +
  scale_y_log10() + xlim(c(0,50))
```

O el tamaño de la localidad:
```{r, message = FALSE, warning = FALSE, fig.width=5, fig.asp=0.7}
ggplot(dat_ingreso, aes(x = tamaño_localidad, y = INGTOT)) + 
  geom_boxplot() +
  scale_y_log10() 
```


- En algunas encuestas se pregunta directamente el ingreso mensual del hogar. La
respuesta es generalmente una mala estimación del verdadero ingreso, por lo que
actualmente se prefiere utilizar aprendizaje para estimar a partir de otras
variables que son más fielmente reportadas por encuestados (años de estudio,
ocupación, número de focos en el hogar, etc.)



#### Aprendizaje supervisado {-}

Las tareas de aprendizaje se divide en dos grandes partes: aprendizaje
supervisado y aprendizaje no supervisado.


- **Aprendizaje supervisado** Construir un modelo o algoritmo para
predecir o estimar un *target* o una *variable de salida* a partir
de ciertas variables de entrada.

Predecir y estimar, en este contexto, se refieren a cosas similares. Generalmente
se usa
*predecir* cuando se trata de variables que no son observables ahora, sino en el futuro,
y 
*estimar* cuando nos interesan variables actuales que no podemos observar ahora
por costos o por la naturaleza del fenómeno.


Por ejemplo, para identificar a los clientes con alto riesgo de impago
de tarjeta de crédito, utilizamos datos históricos de clientes que han pagado
y no han pagado. Con estos datos entrenamos un algoritmo para detectar anticipadamente los
clientes con alto riesgo de impago.

Usualmente dividimos los problemas de aprendizaje supervisado en dos tipos,
dependiendo de la variables salida:

- Problemas de **regresión**: cuando la salida es una variable numérica. El ejemplo
de estimación de ingreso es un problema de regresión
- Problemas de **clasificación**: cuando la salida es una variable categórica. El
ejemplo de detección de dígitos escritos a manos es un problema de clasificación.


#### Ejemplo: predecir el rendimiento de un coche. {-}

Estimar directamente el rendimiento (km por litro de combustible) de un
coche es costoso: hay que hacer varias pruebas en diversas condiciones, etc.
¿Podríamos estimar el rendimiento de un coche usando variables más accesibles,
 peso del coche, año de producción, etc.?


```{r}
library(ISLR)
datos <- Auto[, c('name', 'weight','year', 'mpg')]
datos$peso_kg <- datos$weight*0.45359237
datos$rendimiento_kpl <- datos$mpg*(1.609344/3.78541178)
set.seed(213)
datos_muestra <- sample_n(datos, 50)
datos_muestra %>% select(name, peso_kg, rendimiento_kpl)

```

Y podríamos comenzar graficando rendimiento contra
peso. Cada
punto representa un coche distinto. En esta
gráfica vemos que los valores de rendimiento varían según según
peso de una manera sistemática: cuanto más grande es el peso,
más bajo es el rendimiento:


```{r, fig.width=5, fig.asp=0.7}
library(ggplot2)
ggplot(datos_muestra, 
  aes(x=peso_kg, y=rendimiento_kpl)) + 
  geom_point() 
```


Podemos entonces ajustar una curva, que para cada nivel de peso
da un valor de rendimiento que se 'aleja lo menos posible' de los
valores de rendimiento cercanos. Por ejemplo: según la curva roja, 
¿cómo haríamos la predicción para un peso de 1500 kg?


```{r, fig.width=5, fig.asp=0.7}
ggplot(datos_muestra, 
  aes(x=peso_kg, y=rendimiento_kpl)) + geom_point() + 
  geom_smooth(se =FALSE, colour='red', size=1.1, 
    span=0.4, method='loess') + 
  geom_smooth(se =FALSE, colour='gray', size=1.1, 
    span=2, method='loess')
```


#### Aprendizaje no supervisado {-}

-  **Aprendizaje no supervisado** En este caso no hay *target*
o variable salida. Buscamos modelar y entender las relaciones entre variables
y entre observaciones, o patrones importantes o interesantes en los datos.

Los problemas supervisados tienen un objetivo claro: hacer las mejores
predicciones posibles bajo ciertas restricciones. Los problemas no supervisados
tienden a tener objetivos más vagos, y por lo mismo pueden ser más difíciles.


#### Ejemplo: tipos de coches en el mercado {-}

Quisieramos encontrar categorías de coches tales que: las categorías son diferentes
entre sí, y los coches en una misma categoría son similares entre sí.
Esta agrupación nos permite entender la estructura general de los datos, cómo
están organizados en términos de similitud de características.


En este ejemplo, encontramos un plano de máxima variabilidad donde proyectamos
los coches, y después formamos grupos de coches similares:

```{r, fig.width=5, fig.asp=0.7}
autos <- Auto %>% select(mpg, displacement, horsepower, acceleration)
comps_autos <- princomp(autos, cor = TRUE)
clust <- hclust(dist(comps_autos$scores[,1:2]), method = 'ward.D')
autos$grupo <- cutree(clust, k = 4)
autos$Comp.1 <- comps_autos$scores[,1]
autos$Comp.2 <- comps_autos$scores[,2]
autos$nombre <- Auto$name
ggplot(autos, aes(x=Comp.1, y=Comp.2, colour=factor(grupo), label=nombre)) +
  geom_point() 
```

¿Cómo interpretamos los grupos?

```{r}
head(filter(autos, grupo==1))
head(filter(autos, grupo==3))
head(filter(autos, grupo==2))
head(filter(autos, grupo==4))

```


## Aprendizaje Supervisado

Por el momento nos concentramos en problemas supervisados de regresión, es
decir predicción de variables numéricas.

¿Cómo entendemos el problema de predicción?

### Proceso generador de datos (modelo teórico)

Para entender lo que estamos intentando hacer, pensaremos en términos
de **modelos probabilísticos que generan los datos**. La idea es que
estos representan los procesos que generan los datos o las observaciones.

Si $Y$ es la respuesta
que queremos predecir, y $X$ es una entrada que queremos usar para predecir
$Y$,  
consideramos que las variables aleatorias $Y$ y $X$ están relacionadas como sigue:
$$Y=f(X)+\epsilon,$$
donde $\epsilon$ es una término de error aleatorio que no depende de $X$, y
que tiene valor esperado $\textrm{E}(\epsilon)=0$.


- $f$ expresa la relación sistemática que hay entre $Y$ y $X$: para cada valor
posible de $X$, la `contribución` de $X$ a $Y$ es $f(X)$.
- Pero $X$ **no determina** a $Y$, como en el ejemplo anterior de rendimiento
de coches.
Entonces agregamos una error aleatorio $\epsilon$, con media cero (si la media
no es cero podemos agregar una constante a $f$), que no contiene información
acerca de $X$ (independiente de $X$).
- $\epsilon$ representa, por ejemplo, el efecto de variables que no hemos
medido o  procesos aleatorios que determinan la respuesta.



#### Ejemplo {-}

Vamos a usar simulación para entender estas ideas: supongamos que $X$
es el número de años de estudio de una persona y $Y$ es su ingreso mensual.
En primer lugar, estas son el número de años de estudio de 8 personas:

```{r, fig.width=5, fig.asp=0.7}
x <- c(1,7,10,0,0,5,9,13,2,4,17,18,1,2)
```

Ahora *supondremos* que la dependencia de Y de X está dada por
$Y=f(X)+\epsilon$ por una función $f$ que no conocemos (esta función está
determinada por el fenómeno)
```{r}
f <- function(x){
  ifelse(x < 10, 1000*sqrt(x), 1000*sqrt(10))
}
```

El ingreso no se determina
únicamente por número de años de estudio. Suponemos entonces que hay algunas 
variables
adicional que perturba los niveles de $f(X)$ por una cantidad aleatoria. Los
valores que observamos de $Y$ están dados entonces por $Y=f(X)+\epsilon$.

Entonces podríamos obtener, por ejemplo:
```{r, fig.width=5, fig.asp=0.7}
x_g <- seq(0,20,0.5)
y_g <- f(x_g)
dat_g <- data.frame(x = x_g, y = y_g)
set.seed(281)
error <- rnorm(length(x), 0, 500)
y <- f(x) + error
datos <- data_frame(x = x, y = y)
datos$y_media <- f(datos$x)
ggplot(datos, aes(x = x, y = y)) + geom_point() +
  geom_line(data=dat_g, colour = 'blue', size = 1.1) +
  geom_segment(aes(x = x, xend = x, y = y, yend = y_media), col='red')
```


En problemas de aprendizaje nunca conocemos esta $f$ verdadera,
aunque quizá sabemos algo acerca de sus propiedades (por ejemplo, continua, de 
variación suave). Lo que tenemos son los datos, que también podrían haber resultado
en (para otra muestra de personas, por ejemplo):

```{r, fig.width=5, fig.asp=0.7}
set.seed(28015)
error <- rnorm(length(x), 0, 500)
y <- f(x) + error
datos <- data.frame(x = x, y = y)
ggplot(datos, aes(x = x, y = y)) + geom_point() 
```

La siguiente observación nos da una idea de lo que intentamos hacer, aunque
todavía es vaga y requiere refinamiento:

```{block, type='comentario'}
Bajo los supuestos del modelo $Y=f(X)+\epsilon$, **aprender de los datos**
significa intentar recuperar o estimar la forma de la función $f$ que no conocemos.
$f$ representa la relación sistemática entre $Y$ y $X$.

```

¿Qué tan bien podemos estimar esa $f$ que no conocemos, con
los datos disponibles? ¿Qué significa *estimar bien*?
Incluso este ejemplo tan simple muestra las dificultades que vamos a
enfrentar, y la importancia de determinar con cuidado qué tanta información
tenemos, y qué tan buenas pueden ser nuestras predicciones.

## Predicciones

La idea es entonces producir una estimación de f que nos permita hacer predicciones.

Si denotamos por $\hat{f}$ a una estimación de $f$ construida a partir de los datos,
podemos hacer predicciones aplicando $\hat{f}$ a valores de $X$.
La predicción de Y la denotamos por $\hat{Y}$, y $$\hat{Y}=\hat{f}(X).$$
El error de predicción (residual) está dado por el valor observado menos la predicción:
$$Y-\hat{Y}.$$


En nuestro ejemplo anterior, podríamos construir, por ejemplo, una recta
ajustada por mínimos cuadrados:

```{r}
curva_1 <- geom_smooth(data=datos,
  method = "lm", se=FALSE, color="red", formula = y ~ x, size = 1.1)
```

```{r, fig.width=5, fig.asp=0.7}
ggplot(datos, aes(x = x, y = y)) + geom_point() + curva_1
```

En este caso $\hat{f}$  es una recta, y la podemos usar para hacer predicciones.
Por ejemplo, si tenemos una observación con
$x_0=8$ años de estudio, nuestra predicción del ingreso 
$\hat{y}=\hat{f}(8)$ sería

```{r}
lineal <- lm(y ~ x,data = datos)
pred_1 <- predict(lineal, newdata = data.frame(x=8))
pred_1
```

```{r, fig.width=5, fig.asp=0.7}
ggplot(datos, aes(x = x, y = y)) + geom_point() + curva_1 +
  geom_segment(x = 0, xend = 8, y = pred_1, yend = pred_1, colour = 'salmon') +
  geom_segment(x = 8, xend = 8, y = 0, yend = pred_1, colour = 'salmon') +
  annotate('text', x = 0.5, y = pred_1 + 100, label = round(pred_1, 1)) +
  geom_point( x= 8, y =3200, col='green', size = 4)
```

Si observamos que para esta observación con $x_0=8$, resulta que 
el correspondiente ingreso es $y_0=3200$, entonces el error sería
```{r}
y_0 <- 3200
y_0 - pred_1
```


```{block, type='comentario'}
En aprendizaje buscamos que estos errores sean lo más cercano a cero que
sea posible.
```

## Cuantificación de error o precisión

El elemento faltante para definir la tarea de aprendizaje supervisado es 
qué significa aproximar *bien* a $f$, o tener predicciones precisas. Para
esto definimos una **función de pérdida**:

$$L(Y, \hat{f}(X)),$$

que nos dice cuánto nos cuesta hacer la predicción $\hat{f}(X)$ cuando el
verdadero valor es $Y$ y las variables de entrada son $X$. 
Una opción conveniente para problemas de regresión
es la pérdida cuadrática:

$$L(Y, \hat{f}(X)) =  (Y - \hat{f}(X))^2$$
Esta es una cantidad aleatoria, de modo que en algunos casos este error
puede ser más grande o más chico. Usualmente buscamos una $\hat{f}$ de
modo que el error promedio sea chico:

$$E (Y - \hat{f}(X))^2 $$



## Tarea de aprendizaje supervisado

Ahora tenemos los elementos para definir con precisión el problema
de aprendizaje supervisado. 

Consideramos un proceso generador de datos $(X,Y)$. En primer lugar,
tenemos datos de los que vamos a aprender.

Supongamos que tenemos un conjunto de datos *etiquetados* (generados según $(X,Y)$)

$${\mathcal L}=\{ (x^{(1)},y^{(1)}),(x^{(2)},y^{(2)}), \ldots, (x^{(N)}, y^{(N)}) \}$$
que llamamos **conjunto de entrenamiento**. Nótese que usamos minúsculas
para denotar observaciones particulares de $(X,Y).

Un **algoritmo de aprendizaje** es una regla que asigna a cada conjunto de
entrenamiento ${\mathcal L}$ una función $\hat{f}$:

$${\mathcal L} \to \hat{f}.$$
El desempeño del predictor particular $\hat{f}$ se mide como sigue: si
en el futuro observamos otra muestra ${\mathcal T}$ (que podemos llamar **muestra de prueba**)

$${\mathcal T}=\{ (x_0^{(1)},y_0^{(1)}),(x_0^{(2)},y_0^{(2)}), \ldots, (x_0^{(m)}, y_0^{(m)}) \}$$

entonces decimos que el **error de predicción** (cuadrático) de $\hat{f}$ para el
ejemplo $(x_0^{(j)},y_0^{(j)})$ está dado por
$$(y_0^{(j)} - \hat{f}(x_0^{(j)}))^2$$

y el error sobre la muestra ${\mathcal T}$ es

$$\hat{Err} =   \frac{1}{m}\sum_{j=1}^m (y_0^{(j)} - \hat{f}(x_0^{(j)}))^2$$

Es muy importante considerar dos muestras separadas en esta definición:

- No tiene mucho sentido medir el desempeño de nuestro algoritmo sobre 
la muestra de entrenamiento, pues el algoritmo puede ver las etiquetas.

- Considerar el error sobre una muestra diferente a la de entrenamiento
nos permite evaluar si nuestro algoritmo **generaliza**, que se puede
pensar como "verdadero" aprendizaje.

También consideramos el **error de entrenamiento**, dado por

$$\overline{err} = \frac{1}{m}\sum_{i=1}^m (y^{(i)} - \hat{f}(x^{(i)}))^2$$

#### Ejemplo

En el ejemplo que hemos estado usando, ¿que curva preferirías para
predecir, la gris o la roja? ¿Cuál tiene menor error de entrenamiento?

```{r, fig.width=5, fig.asp=0.7}
set.seed(280572)
error <- rnorm(length(x), 0, 500)
y <- f(x) + error
datos_entrena <- data.frame(x=x, y=y)
curva.1 <- geom_smooth(data=datos,
  method = "loess", se=FALSE, color="gray", span=1, size=1.1)
curva.2 <- geom_smooth(data=datos,
  method = "loess", se=FALSE, color="red", span=0.3, size=1.1)
curva.3 <- geom_smooth(data=datos,
  method = "lm", se=FALSE, color="blue", size=1.1)
```

```{r, fig.width=5, fig.asp=0.7, warning = FALSE}
ggplot(datos, aes(x=x, y=y)) + geom_point() + curva.1 + curva.2 + curva.3
```


Calculamos los errores de entrenamiento de cada curva:

```{r, warning = FALSE}
mod_1 <- loess(y ~ x, data = datos, span=0.5)
y_hat <- predict(mod_1)
y_hat
```
```{r}
mean((y_hat - y)^2)
```

Y para la curva gris:

```{r}
mod_2 <- loess(y ~ x, data = datos, span=1.5)
y_hat <- predict(mod_2)
y_hat
```

```{r}
mean((y_hat - y)^2)
```

El error de entrenamiento es considerablemente menor para la curva
roja.


Sin embargo, consideremos que tenemos una nueva muestra (de prueba).

```{r, fig.width=5, fig.asp=0.7}
set.seed(218052272)
x_0 <- sample(0:13, 20, replace = T)
error <- rnorm(length(x), 0, 500)
y_0 <- f(x_0) + error
datos_prueba <- data.frame(x=x_0, y=y_0)
datos_prueba
```

```{r}
y_hat <- predict(mod_1, newdata = datos_prueba)
mean((y_hat - y_0) ^2)
y_hat <- predict(mod_2, newdata = datos_prueba)
mean((y_hat - y_0) ^2)
```

```{r}

```


## ¿Por qué tenemos errores?


Claramente nuestras predicciones no son perfectas usando esta recta. ¿De dónde
proviene el error en la predicción? Si establemos que el error es una función
creciente de $Y-\hat{Y}$, vemos que
$$ Y-\hat{Y} = f(X) + \epsilon - \hat{f}(X)= (f(X) - \hat{f}(X)) + \epsilon,$$
donde vemos que hay dos componentes que pueden hacer grande a $Y-\hat{Y}$:

- La diferencia $f(X) - \hat{f}(X)$ está asociada a **error reducible**, pues
depende de qué tan bien estimemos $f(X)$ con $\hat{f}(X)$
- El error aleatorio $\epsilon$, asociado a  **error irreducible**.

Cualquiera de estas dos cantidades pueden hacer que nuestras predicciones no sean
precisas. 

```{block, type='comentario'}
En aprendizaje supervisado, nuestro objetivo es reducir
el error reducible tanto como sea posible (obtener la mejor
estimación de $f$). No podemos hacer nada acerca
del error irreducible, pues este se debe a aleatoriedad en el fenómeno o 
a variables que no conocemos.
```
Para cuantificar nuestro modelo $\hat{f}(X)$, sin embargo, preferimos
calcular una medida de ajuste general, por ejemplo, el error cuadrático medio,
que está dado por:

$$\textrm{E}(Y-\hat{Y})^2 = (f(X) - \hat{f}(X))^2 + \textrm{Var} (\epsilon),$$

En el contexto de error cuadrático medio, el primer término es el error irreducible,
y al segundo le llamamos error irreducible. Esta fórmula establece, por un lado,
que
si $\epsilon$ varía mucho, entonces en promedio vamos a hacer predicciones malas.
Por otra parte, dice que si nuestra estimación de $f$ es pobre, entonces el error
de predicción también sufre.




#### ¿Cómo estimar $f$? {-}

Comenzamos generalizando nuestras definiciones para más de una entrada:

Si $Y$ es la respuesta
que queremos predecir, y $X_1,X_2, \ldots, X_p$ son entradas que queremos usar para predecir
$Y$, consideramos que $Y$ y $X_1, X_2, \ldots, X_p$ están relacionadas como sigue:
$$Y=f(X_1,X_2, \ldots, X_p)+\epsilon,$$
donde $\epsilon$ es una término de error aleatorio
que tiene valor esperado $\textrm{E}(\epsilon)=0$.

Así que generalmente nuestro problema es más difícil: no queremos estimar
una curva ($p=1$) sino una función de varias variables. 

#### Ejemplo {-}

Una función $\hat{f}(X_1,X_2)$ estimada para predecir el rendimiento en función
del peso del coche ($X_1$) y también el año ($X_2$) está dada a continuación.
 Nótese como las estimaciones en algunos casos
pueden entenderse más como **interpolar** y en otros más como **extrapolaciones**.
Más tarde tendremos que entender la contribución al error de predicción
de estos aspectos del ajuste.

```{r, fig.width=5, fig.asp=0.7}
library(ggplot2)
mod_1 <- loess(mpg~year+weight, data=Auto, family='symmetric', degree=1, 
  span=0.15)
Auto$fit <- predict(mod_1)
weight <- seq(1600, 5200, by=100)
year <- seq(70,82, by=1)
```

```{r, fig.width=5, fig.asp=0.7}
library(reshape2)
dat.grid <- expand.grid(weight=weight, year = year)
dat.grid$pred.mpg <- melt(predict(mod_1, dat.grid))[,'value']
ggplot(dat.grid, aes(x=weight, y=pred.mpg)) + 
facet_wrap(~year,nrow=2)+
 geom_point(data=Auto, aes(x=weight, y=mpg),alpha=0.5)+
geom_line(colour='red',size=1.1) + geom_hline(yintercept=30, col='gray')
```

#### Notación {-}

Las observaciones o datos que usaremos para construir nuestras estimaciones
las denotamos como sigue.

Cada {\em observación} (o caso, o ejemplo) 
está dada por un el valor de una variable de entrada $X$
y un valor de la variable de salida $Y$. 
Cuando tenemos $n$ ejemplos, las escribimos como los pares
$(x_1,y_1), (x_2,y_2) \ldots, (x_n,y_n)$.
Escribimos también 
$$\underline{X} =  \left ( \begin{array}{cccc}
x_{1} & x_{12} & \ldots  & x_{1p} \\
x_{21} & x_{22} & \ldots  & x_{2p} \\
\vdots & \vdots &   &  \vdots \\
x_{n1} & x_{n2} & \ldots  & x_{np} \\
 \end{array} \right)$$
y $$\underline{y} =(y_1,y_2, \ldots, y_n)^t.$$

Adicionalmente, usamos la notación

$${\mathcal L}=\{ (x_1,y_1),(x_2,y_2),\ldots, (x_n, y_n) \}$$

para denotar al conjunto de datos con los que construimos nuestro
modelo. A este conjunto le llamaremos {\em conjunto o muestra de entrenamiento}
(learning set)

#### Ejemplo
Para el modelo anterior de rendimiento, tenemos 

```{r}
X <- Auto[, c('weight', 'year')]
y <- Auto$mpg
dim(X)
dim(y)
head(X)
tail(X)
head(y)
tail(y)
```

Los métodos para construir la estimación $\hat{f}$ se dividen en dos
grandes grupos: {\bf paramétricos} y {\bf no paramétricos}.

#### Métodos paramétricos

En los métodos paramétricos seleccionamos, usando los datos,
una $\hat{f}$ de una colección de modelos que pueden ser descritos
por un número fijo de parámetros. Por ejemplo, podríamos establecer que
la función $f$ tiene la forma:

$$f(X_1,X_2) = \beta_0 + \beta_1 X_1 + \beta_2 X_2,$$

que son funciones lineales en dos variables. En este caso, tenemos
tres parámetros $(\beta_0,\beta_1,\beta_2)$, que describen a la familia 
completa.

Usando los datos de entrenamiento, entrenamos este modelo
para encontrar $(\beta_0,\beta_1,\beta_2)$  tales que 

$$Y \approx \beta_0 + \beta_1 X_1 + \beta_2 X_2,$$
es decir, el modelo ajustado regresa valores cercanos a los observados.

En general, este enfoque es muy tratable numéricamente pues el problema
se reduce a estimar tres valores numéricos, en lugar de intentar estimar una función $f$
arbitraria. Su desventaja es que quizá ningún miembro
familia de modelos establecida (por ejemplo, modelos lineales) puede aproximar
razonablemente bien a la verdadera función $f$. Es decir,
estos métodos tienen {\em sesgo} potencial grande. Por ejemplo:


```{r, fig.width=5, fig.asp=0.7}
mod.1 <- lm(mpg~year+weight, data=Auto)
Auto$fit <- predict(mod.1)
weight <- seq(1600, 5200, by=100)
year <- seq(70,82, by=1)
z <-  outer(weight, year, function(x,y){ predict(mod.1, 
  newdata=data.frame(weight=x,year=y))})
layout(t(1:2))
res <- persp(weight, year, z, theta=50,phi=10, col='red', lty=1) 
points(trans3d(x=Auto[,'weight'],y=Auto[,'year'],z= Auto$mpg, pmat=res), 
  col=2-(residuals(mod.1)>0), cex=0.5,pch=16) 
res <- persp(weight, year, z, theta=-20,phi=10, col='red', lty=1) 
points(trans3d(x=Auto[,'weight'],y=Auto[,'year'],z= Auto$mpg, pmat=res), 
  col=2-(residuals(mod.1)>0), cex=0.5,pch=16) 
```



```{r, fig.width=5, fig.asp=0.7}
library(reshape2)
dat.grid <- expand.grid(weight=weight, year = year)
dat.grid$pred.mpg <- melt(predict(mod.1, dat.grid))[,'value']

ggplot(dat.grid, aes(x=weight, y=pred.mpg)) + 
facet_wrap(~year,nrow=2)+
 geom_point(data=Auto, aes(x=weight, y=mpg),alpha=0.5)+
geom_line(colour='red',size=1.1) + geom_hline(yintercept=30, col='gray')
```

Por otro lado, estos métodos nos protegen generalmente de **sobreajustar**
los datos, es decir, incorporar en nuestra estimación de $\hat{f}$ aspectos
del error ($\epsilon$), lo que tiene como consecuencia también predicciones pobres.


Si recordamos nuestro ejemplo anterior (ver gráficas abajo), quizá un
ajuste lineal es a lo mejor que podemos aspirar, pues usar un método más
flexible (línea roja) para este problema parece ser mala idea (recuérdese
la forma de curva correspondiente a la $f$ verdadera):


```{r, fig.width=5, fig.asp=0.7}
curva.1 <- geom_smooth(data=datos,
  method = "lm", se=FALSE, color="gray", formula = y ~ x, size=1.1)
curva.2 <- geom_smooth(data=datos,
  method = "loess", se=FALSE, color="red", span=0.5, size=1.1)

```

```{r, fig.width=5, fig.asp=0.7}
ggplot(datos, aes(x=x, y=y)) + geom_point() + curva.1 + curva.2
```

¿Por qué las predicciones del modelo rojo van a ser pobres? ¿En qué rangos
de $X$?

#### Métodos no paramétricos {-}
Los métodos no paramétricos suponen menos acerca de la forma funcional de $f$,
y su número de `parámetros` depende del tamaño de los datos que estamos considerando.
Potencialmente, estos métodos pueden aproximar formas funcionales mucho más
generales, pero típicamente requieren de más datos para obtener resultados
razonables.

En nuestro ejemplo simple de años de estudio e ingreso, podemos
ver qué pasa con un método no paramétrico cuando no suavizamos
lo suficiente (línea roja). Por otro lado, la línea gris, con más suavizamiento,
se aproxima razonablemente bien a la función $f$ (ver arriba).

```{r, fig.width=5, fig.asp=0.7}
curva.1 <- geom_smooth(data=datos,
  method = "loess", se=FALSE, color="gray", span=1.5, size=1.1)
curva.2 <- geom_smooth(data=datos,
  method = "loess", se=FALSE, color="red", span=0.5, size=1.1)
```

```{r, fig.width=5, fig.asp=0.7}
ggplot(datos, aes(x=x, y=y)) + geom_point() + curva.1 + curva.2
```

## ¿Cómo evaluar el desempeño de un modelo?

En tareas de aprendizaje no conocemos la función $f$ tal que
$$Y=f(X)+\epsilon,$$.
y tampoco conocemos la $\epsilon$ correspondiente a cada observación. En el ajuste
intentamos separar lo que le corresponde a $f(x)$ de lo que corresponde al ruido
$\epsilon$, pero, ¿cómo sabemos qué tan bien lo hicimos? ¿No habrá algún
método que consistentemente devuelva las mejores estimaciones de $f$?

En cuanto a la segunda pregunta, invocamos el teorema folklórico de
aprendizaje máquina/estadística: no hay ningún método razonable que supere
consistentemnte a todos los otros métodos razonables ({\em no free lunch}). 
Eso quiere decir que típicamente probamos varios enfoques, y entonces
es necesario evaluarlos para ver cuál da los mejores resultados.

Supongamos entonces que medimos el error de predicción mediante
el error cuadrático medio (ECM), es decir:
$$(Y-\hat{Y})^2$$
\marginnote{Veremos más tarde por qué usar el ECM, en lugar de algo
en principio más simple como $|Y-\hat{Y}|$.




Cuando hacemos aprendizaje, ¿queremos realmente que $\overline{err}$ sea chico?
En realidad no. Lo que realmente queremos es que el error de predicción
sea chico {\em para valores futuros o no observados de pares $(X,Y)$}.

En general, el valor de $\overline{err}$ (error de entrenamiento) 
no necesariamente dice algo
acerca de qué tan bueno es nuestro modelo para predecir $Y$ en función de $X$.

Es decir, en realidad queremos que, si $(X_0,Y_0)$ denota una nueva observación
producida por el mismo fenómeno, el valor esperado
$$\textrm{Err} = \textrm{E}(Y_0-\hat{f}(X_0))^2$$
*{\em *sea lo más chico posible*. Es decir, que nuevas predicciones sean lo mejor
posibles desde el punto de vista del error cuadrático medio.


### Error de predicción

El **error de predicción** para el modelo $\hat{f}$ está dado por:
$${Err} = \textrm{E}(Y_0-\hat{f}(X_0))^2,$$
que promedia sobre observaciones $(X_0,Y_0)$ que no están en el conjunto de entrenamiento.

Usualmente podemos estimar esta cantidad con una {\em muestra de prueba}.
Tenemos entonces que 
$${\mathcal L}=\{ (x_1,y_1), (x_2,y_2), \ldots (x_n, y_n)   \}$$
es la muestra de entrenamiento que usamos para ajustar $\hat{f}$.
Sea 

$${\mathcal T}=\{ (x_1^0,y_1^0), (x_2^0,y_2^0), \ldots, (x_m^0, y_m^0)   \}$$

otra muestra del fenómeno que nos interesa, independiente de ${\mathcal L}$ y que
no se usó para construir $\hat{f}$. 

El estimado del error de predicción de $\hat{f}$ basado en  la muestra ${\mathcal T}$
es
$$\widehat{Err} = \frac{1}{m}\sum_{i=1}^m (y_i^0-\hat{f}(x_i^0))^2.$$
Si $m$ es grande, entonces
$$\widehat{Err}\approx Err.$$


#### Ejemplo {-}
En nuestro ejemplo anterior, podemos generar, simulando, nuevas muestras
(es un ejemplo sintético). En cada simulación de nuevos datos, estimamos
el error que obtendríamos: 

En este caso, simulamos varias veces un conjunto de datos de prueba
del mismo tamaño que el original. También podríamos simular un conjunto
con un número muy grande de observaciones, y evaluar en este conjunto de prueba
a los dos modelos}

```{r, fig.width=5, fig.asp=0.7}
library(plyr)
errores.prueba <- rdply(200, function(i){
  error <- rnorm(length(x), 0, 500)
  y <- f(x) + error
  datos <- data.frame(x=x, y=y)
  pred.1 <- predict(mod.1, newdata=datos)
  pred.2 <- predict(mod.2, newdata=datos)
  error.1 <- mean((datos$y-pred.1)^2)
  error.2 <- mean((datos$y-pred.2)^2)
  c(error.1, error.2)
})
names(errores.prueba) <- c('n','rojo', 'gris')
errores.m <- melt(errores.prueba, id.vars='n')
ggplot(errores.m, aes(x=value, colour=variable)) + geom_density() +
  xlab('Error (ECM) de prueba')
```

y  vemos que en promedio, el modelo gris se desempeña en la predicción
considerablemente mejor que el modelo rojo, aún cuando el error de entrenamiento
del modelo rojo era mucho más bajo! La razón es que el modelo rojo
*sobreajusta*  a los datos: capturó parte de la componente de error en
$\hat{f}$, y eso hace el error reducible más grande. 

Considerando esto, quizá deberíamos intentar un modelo más rígido para
hacer la estimación (por ejemplo, restringiendo la estimación a rectas).
¿Qué obtenemos en este caso?

```{r, fig.width=5, fig.asp=0.7}
mod.3 <- lm(y~x, data=datos)
mean((fitted(mod.3)- datos$y)^2)
curva.3 <- geom_smooth(data=datos,
  method = "lm", se=FALSE, color="blue", size=1.1)
ggplot(datos, aes(x=x, y=y)) + geom_point() + curva.1 + curva.2 + curva.3

```

Que es el error de entrenamiento más alto de los tres modelos que hemos probado.
¿Cómo se desempeña en predicción?

```{r, fig.width=5, fig.asp=0.7}
library(plyr)
errores.prueba <- rdply(200, function(i){
  error <- rnorm(length(x), 0, 500)
  y <- f(x) + error
  datos <- data.frame(x=x, y=y)
  pred.1 <- predict(mod.1, newdata=datos)
  pred.2 <- predict(mod.2, newdata=datos)
  pred.3 <- predict(mod.3, newdata=datos)
  error.1 <- mean((datos$y-pred.1)^2)
  error.2 <- mean((datos$y-pred.2)^2)
  error.3 <- mean((datos$y-pred.3)^2)
  c(error.1, error.2, error.3)
})
names(errores.prueba) <- c('n','rojo', 'gris','lineal')
errores.m <- melt(errores.prueba, id.vars='n')
ggplot(errores.m, aes(x=value, colour=variable)) + geom_density() +
  xlab('Error (ECM) de prueba')
```

Y resulta que este modelo rígido lineal se desempeña tan mal
como el rojo que sobreajusta.

En resumen,

```{block, type='comentario'}
- En aprendizaje supervisado, siempre estamos interesados en 
reducir el error de predicción.
- El error de entrenamiento no sirve para seleccionar o evaluar modelos, pues
no necesariamente tiene qué ver con el error de predicción
- El error de predicción se puede estimar con una muestra de prueba, independiente
de la muestra que se usó para ajustar nuestro modelo. 
```

 El error de predicción se minimiza intentando minimizar
el error reducible (cantidad teórica). Esto requiere buscar métodos y modelos
**con la complejidad adecuada**
para la cantidad de datos que tenemos y su estructura.

- Modelos demasiado rígidos o simples fallan en ajustar patrones
reales de los datos (no ajustan, están sesgados).
- Modelos demasiado flexibles o complejos fallan pues capturan
ruido como si fuera variación sistemática (sobreajustan, varían demasiado).




