# Regresión lineal {#regresion}

```{r, include = FALSE}
library(ggplot2)
theme_set(theme_bw())
cbbPalette <- c("#000000", "#E69F00", "#56B4E9", "#009E73", "#F0E442", "#0072B2", "#D55E00", "#CC79A7")
```

## Introducción

Consideramos un problema de regresión con entradas $X=(X_1,X_2,\ldots, X_p)$
y salida $Y$. Una de las maneras más simples que podemos intentar
para predecir $Y$ en función de las $X_j$´s es mediante una suma ponderada
de los valores de las $X_j's$, usando una función

$$f_\beta (X) = \beta_0 + \beta_1 X_1 + \beta_2 X_2 + \cdots + \beta_p X_p,$$
Nuestro trabajo será entonces, dada una muestra de entrenamiento ${\mathcal L}$,
encontrar valores apropiados de las $\beta$'s, para construir un predictor:

$$\hat{f}(X) = \hat{\beta}_0 + \hat{\beta}_1 X_1 + \hat{\beta}_2 X_2 \cdots + \hat{\beta} X_p$$
y usaremos esta función $\hat{f}$ para hacer predicciones $\hat{Y} =\hat{f}(X)$.



#### Ejemplos
Queremos predecir las ventas futuras anuales $Y$ de un supermercado que se va a construir
en un lugar dado. Las variables que describen el lugar son
$X_1 = trafico\_coches$, $X_2=trafico\_peatones$. En una aproximación simple,
podemos suponer que la tienda va a capturar una fracción de esos tráficos que
se van a convertir en ventas. Quisieramos predecir con una función de la forma
$$f_\beta (coches, peatones) = \beta_0 + \beta_1\, coches + \beta_2\, peatones.$$
Por ejemplo, después de un análisis estimamos que 

- $\hat{\beta}_0 = 1000000$ (ventas base)
- $\hat{\beta}_1 = (200)*0.02 = 4$
- $\hat{\beta}_2 = (300)*0.01 =3$

Entonces haríamos predicciones con
$$\hat{f}(peatones, coches) = 1000000 +  4\,peatones + 3\, coches$$

El modelo lineal es más flexible de lo que parece en una primera aproximación, porque
tenemos libertad para construir las variables de entrada a partir de nuestros datos.
Por ejemplo, si tenemos una tercera variable 
$estacionamiento$ que vale 1 si hay un estacionamiento cerca o 0 si no lo hay, podríamos
definir las variables

- $X_1= peatones$
- $X_2 = coches$
- $X_3 = estacionamiento$
- $X_4 = coches*estacionamiento$

Donde la idea de agregar $X_4$ es que si hay estacionamiento entonces vamos
a capturar una fracción adicional del trafico de coches, y la idea de $X_3$ es que 
la tienda atraerá más nuevas visitas si hay un estacionamiento cerca. Buscamos 
ahora modelos de la forma

$$f_\beta(X_1,X_2,X_3,X_4) = \beta_0 + \beta_1X_1 + \beta_2 X_2 + \beta_3 X_3 +\beta_4 X_4$$

y podríamos obtener después de nuestra análisis las estimaciones


- $\hat{\beta}_0 = 800000$ (ventas base)
- $\hat{\beta}_1 = 4$
- $\hat{\beta}_2 = (300)*0.005 = 1.5$
- $\hat{\beta}_3 = 400000$
- $\hat{\beta}_4 = (300)*0.01 = 3$
 
 y entonces haríamos predicciones con el modelo

$$\hat{f} (X_1,X_2,X_3,X_4) = 
800000 + 4\, X_1 + 1.5 \,X_2 + 400000\, X_3 +3\, X_4$$

## Aprendizaje de coeficientes (ajuste)

En el ejemplo anterior, los coeficientes fueron calculados (o estimados) usando
experiencia, argumentos teóricos, o quizá otras fuentes de datos (como estudios
o encuestas, conteos, etc.) 

Ahora quisiéramos construir un algoritmo para
aprender estos coeficientes del modelo

$$f_\beta (X_1) = \beta_0 + \beta_1 X_1 + \cdots \beta_p X_p$$
a partir de una muestra de entrenamiento

$${\mathcal L}=\{ (x^{(1)},y^{(1)}),(x^{(2)},y^{(2)}), \ldots, (x^{(N)}, y^{(N)}) \}$$

El criterio de ajuste (algoritmo de aprendizaje) más usual para regresión 
lineal es el de **mínimos cuadrados**. 



Construimos las predicciones (ajustados) para la muestra de entrenamiento:
$$\hat{y}^{(i)} =  f_\beta (x^{(i)}) = \beta_0 + \beta_1 x_1^{(i)}+ \cdots + \beta_p x_p^{(i)}$$

Y consideramos las diferencias de los ajustados con los valores observados:

$$e^{(i)} = y^{(i)} - f_\beta (x^{(i)})$$

La idea entonces es minimizar la suma de los residuales al cuadrado, para
intentar que la función ajustada pase lo más cercana a los puntos de entrenamiento 
que sea posible. Si

$$RSS(\beta) = \sum_{i=1}^N (y^{(i)} - f_\beta(x^{(i)}))^2$$
Queremos resolver

```{block, type = 'comentario'}
**Mínimos cuadrados**

$$\min_{\beta} RSS(\beta) = \min_{\beta}\sum_{i=1}^N (y^{(i)} - f_\beta(x^{(i)}))^2$$
```

#### Ejemplo

Consideremos 

```{r, warning = FALSE, message = FALSE, fig.width=4,fig.asp=0.7}
library(readr)
library(dplyr)
library(knitr)
prostata <- read_csv('datos/prostate.csv') %>% select(lcavol, lpsa, train)
kable(head(prostata), format = 'html')
prostata_entrena <- filter(prostata, train)
ggplot(prostata_entrena, aes(x = lcavol, y = lpsa)) + geom_point()
```

En este caso, buscamos ajustar el modelo (tenemos una sola entrada)
$f_{\beta} (X_1) = \beta_0 + \beta_1 X_1$,
que es una recta. Los cálculos serían como sigue:

```{r}
rss_calc <- function(datos){
  y <- datos$lpsa
  x <- datos$lcavol
  fun_out <- function(beta){
    y_hat <- beta[1] + beta[2]*x
    e <- (y - y_hat)
    rss <- sum(e^2)
    rss
  }
  fun_out
}
```

Nuestra función rss es entonces:

```{r}
rss <- rss_calc(prostata_entrena)
```

Por ejemplo, si consideramos $(\beta_0, \beta_1) = (1, 1)$, obtenemos

```{r}
beta <- c(0,1.5)
rss(beta)
```
Que corresponde a la recta

```{r, fig.width=4,fig.asp=0.7}
ggplot(prostata_entrena, aes(x = lcavol, y = lpsa)) + geom_point() +
  geom_abline(slope = beta[2], intercept = beta[1], col ='red')
```

Podemos comparar con  $(\beta_0, \beta_1) = (1, 1)$, obtenemos

```{r,  fig.width=4,fig.asp=0.7}
beta <- c(1,1)
rss(beta)
ggplot(prostata_entrena, aes(x = lcavol, y = lpsa)) + geom_point() +
  geom_abline(slope = beta[2], intercept = beta[1], col ='red')
```

Ahora minimizamos. Podríamos hacer

```{r,  fig.width=4,fig.asp=0.7}
res_opt <- optim(c(0,0), rss, method = 'BFGS')
beta_hat <- res_opt$par
beta_hat
res_opt$convergence
```

```{r}
ggplot(prostata_entrena, aes(x = lcavol, y = lpsa)) + geom_point() +
  geom_abline(slope = 1, intercept = 1, col ='red') +
  geom_abline(slope = beta_hat[2], intercept = beta_hat[1]) 
  
```



## Descenso en gradiente


## Descenso en gradiente para regresión simple

## Descenso en gradiente para regresión múltiple




