---
title: "Ames Housing"
output:
  html_document:
    df_print: paged
---


Las variables de este conjunto son:


- SalePrice - the property's sale price in dollars. This is the target variable that you're trying to predict.
- MSSubClass: The building class
- MSZoning: The general zoning classification
- LotFrontage: Linear feet of street connected to property
- LotArea: Lot size in square feet
- Street: Type of road access
- Alley: Type of alley access
- LotShape: General shape of property
- LandContour: Flatness of the property
- Utilities: Type of utilities available
- LotConfig: Lot configuration
- LandSlope: Slope of property
- Neighborhood: Physical locations within Ames city limits
- Condition1: Proximity to main road or railroad
- Condition2: Proximity to main road or railroad (if a second is present)
- BldgType: Type of dwelling
- HouseStyle: Style of dwelling
- OverallQual: Overall material and finish quality
- OverallCond: Overall condition rating
- YearBuilt: Original construction date
- YearRemodAdd: Remodel date
- RoofStyle: Type of roof
- RoofMatl: Roof material
- Exterior1st: Exterior covering on house
- Exterior2nd: Exterior covering on house (if more than one material)
- MasVnrType: Masonry veneer type
- MasVnrArea: Masonry veneer area in square feet
- ExterQual: Exterior material quality
- ExterCond: Present condition of the material on the exterior
- Foundation: Type of foundation
- BsmtQual: Quality of the basement
- BsmtCond: General condition of the basement
- BsmtExposure: Walkout or garden level basement walls
- BsmtFinType1: Quality of basement finished area
- BsmtFinSF1: Type 1 finished square feet
- BsmtFinType2: Quality of second finished area (if present)
- BsmtFinSF2: Type 2 finished square feet
- BsmtUnfSF: Unfinished square feet of basement area
- TotalBsmtSF: Total square feet of basement area
- Heating: Type of heating
- HeatingQC: Heating quality and condition
- CentralAir: Central air conditioning
- Electrical: Electrical system
- 1stFlrSF: First Floor square feet
- 2ndFlrSF: Second floor square feet
- LowQualFinSF: Low quality finished square feet (all floors)
- GrLivArea: Above grade (ground) living area square feet
- BsmtFullBath: Basement full bathrooms
- BsmtHalfBath: Basement half bathrooms
- FullBath: Full bathrooms above grade
- HalfBath: Half baths above grade
- Bedroom: Number of bedrooms above basement level
- Kitchen: Number of kitchens
- KitchenQual: Kitchen quality
- TotRmsAbvGrd: Total rooms above grade (does not include bathrooms)
- Functional: Home functionality rating
- Fireplaces: Number of fireplaces
- FireplaceQu: Fireplace quality
- GarageType: Garage location
- GarageYrBlt: Year garage was built
- GarageFinish: Interior finish of the garage
- GarageCars: Size of garage in car capacity
- GarageArea: Size of garage in square feet
- GarageQual: Garage quality
- GarageCond: Garage condition
- PavedDrive: Paved driveway
- WoodDeckSF: Wood deck area in square feet
- OpenPorchSF: Open porch area in square feet
- EnclosedPorch: Enclosed porch area in square feet
- 3SsnPorch: Three season porch area in square feet
- ScreenPorch: Screen porch area in square feet
- PoolArea: Pool area in square feet
- PoolQC: Pool quality
- Fence: Fence quality
- MiscFeature: Miscellaneous feature not covered in other categories
- MiscVal: $Value of miscellaneous feature
- MoSold: Month Sold
- YrSold: Year Sold
- SaleType: Type of sale
- SaleCondition: Condition of sale


Podemos ver los niveles de cada variable y más explicaciones en el archivo
*data/houseprices/data_description.txt*


```{r, message=FALSE, warning=FALSE}
library(tidyverse)

entrena <- read_csv('../datos/houseprices/house-prices-train.csv')
prueba  <- read_csv('../datos/houseprices/house-prices-test.csv')
nrow(entrena)
nrow(prueba)
```

```{r}
head(entrena)
```




```{r}
entrena_larga <- entrena %>% gather(variable, valor, -Id)
prueba_larga <- prueba %>% gather(variable, valor, -Id)
```


## Distribuciones de variable respuesta y otras
Consideramos algunas variables que sabemos deben ser importantes y algunas gráficas:

```{r}
table(is.na(entrena$SalePrice))
qplot(entrena$SalePrice) + scale_x_log10(breaks= 100000*c(0.5,1,2,4,8))
qplot(entrena$`1stFlrSF`, entrena$SalePrice)
qplot(entrena$`2ndFlrSF`, entrena$SalePrice)
entrena$Neighborhood <- reorder(entrena$Neighborhood, entrena$SalePrice)
ggplot(entrena, aes(x=Neighborhood, y= entrena$SalePrice)) + geom_boxplot() +
  coord_flip() + scale_y_log10(breaks= 100000*c(0.5,1,2,4,8))
```

## Datos faltantes

Contar faltantes

```{r}
faltantes <- entrena_larga %>% group_by(variable) %>% 
  summarise(na_conteo = sum(is.na(valor)), val_distintos = length(unique(valor)),
            categorica = all(is.na(as.numeric(valor)))) %>% 
  arrange(desc(na_conteo)) %>% print(n = 20)
filter(faltantes, categorica)
filter(faltantes, !categorica)
```

Estas variables son faltantes cuando no hay alberca, otros features, callejón,
reja, chimenea, o está conectada a la calle:

- PoolQC: Pool quality
- MiscFeature: Miscellaneous feature not covered in other categories
- Alley: Type of alley access
- Fence: Fence quality
- FireplaceQu: Fireplace quality
- LotFrontage: Linear feet of street connected to property

Estas variables son faltantes cuando la casa no tiene garage:

- GarageType: Garage location
- GarageYrBlt: Year garage was built
- GarageFinish: Interior finish of the garage
- GarageCars: Size of garage in car capacity
- GarageArea: Size of garage in square feet
- GarageQual: Garage quality
- GarageCond: Garage condition

Cuando no tienen sótano:

- BsmtQual: Quality of the basement
- BsmtCond: General condition of the basement
- BsmtExposure: Walkout or garden level basement walls
- BsmtFinType1: Quality of basement finished area
- BsmtFinType2: Quality of second finished area (if present)

Cuando no tienen masonry veneer:

- MasVnrType: Masonry veneer type
- MasVnrArea: Masonry veneer area in square feet

Y hay un faltante en la variable *Electrical*. Hay varias opciones para tratar
con datos faltantes (por ejemplo, existe la función *rfImpute*). Sin embargo,
estos son faltantes son estructurales (la medición de calidad de alberca no existe
si no hay alberca - no son datos censurados por algún proceso.


```{r}
vars_faltantes <- filter(faltantes, na_conteo > 0) %>% pull(variable)
niveles_faltantes <- entrena_larga %>%  filter(variable %in% vars_faltantes) %>%
  group_by(variable) %>% mutate(n_distintos=n_distinct(valor)) %>%
  group_by(variable, valor) %>% 
  summarise(n = n(), n_distintos = first(n_distintos))

niveles_faltantes %>% filter(n_distintos < 50)
```



Por lo pronto, recordamos que tenemos
que correr un modelo lo más pronto posible. Intentemos entonces regresión logística,
haciendo imputación con una categoría adicional o la media (para variables numéricas).


```{r}
limpiar_faltantes <- function(datos, datos_p = NULL, to_factor = FALSE){
  #limpieza de faltantes y tipos de variables
  if(is.null(datos_p)){
    datos_p <- datos
  }
  #abajo vamos a inferir el tipo de variable, pero podemos tener error si hay
  #variables categóricas codificadas con números. Viendo data_description.txt, solo hay
  #una, que arreglamos así:
  datos <- datos %>% group_by(variable) %>% mutate(valor = ifelse(variable!='MSSubClass', valor, paste0('nivel_',valor)))
  datos_p <- datos_p %>% group_by(variable) %>% mutate(valor = ifelse(variable!='MSSubClass', valor,paste0('nivel_',valor)))                                                
  # inferir el tipo de variable (categórica o numérica)
  tipo_vars <- datos %>% group_by(variable) %>% 
    summarise(categorica = all(is.na(as.numeric(valor))))
  datos <- datos %>% left_join(tipo_vars) %>% ungroup
  datos_p <- datos_p %>% left_join(tipo_vars) %>% ungroup
  

  #medias de datos de entrenamiento
  datos_num_medias <- datos %>% filter(!categorica) %>%
                mutate(valor = as.numeric(valor)) %>%
                group_by(variable) %>% 
                summarise(media = mean(valor, na.rm = TRUE))
  
  #categoría más popular de datos de entrenamiento
  cats <- datos %>% filter(categorica) %>%
                    group_by(variable, valor) %>%
                           summarise(n = n()) %>%
                           filter(!is.na(valor)) 
                           
   max_cat <- cats %>% group_by(variable) %>%
                           summarise(max_cat = valor[which.max(n)])

   cats <- cats %>% select(variable, valor) %>% group_by(variable) %>% nest
  #imputación
  datos_cat <- datos_p %>% filter(categorica)
  datos_num <- datos_p %>% filter(!categorica)

  #procesar categóricas
  datos_cat <- datos_cat %>% left_join(max_cat %>% select(variable, max_cat)) %>%
                             group_by(variable) %>%
                             mutate(valor = ifelse(is.na(valor), max_cat, valor))
  #quitar factores nuevos en datos de prueba
  datos_cat <- datos_cat %>% group_by(variable) %>% left_join(cats) %>%
          group_by(variable) %>%
          mutate(valor = ifelse(valor %in% first(data), valor, max_cat[1]))
                    
  datos_1 <- datos_cat %>% select(Id, variable, valor) %>% 
                           spread(variable, valor, convert=TRUE)
  if(to_factor){
    datos_1 <- datos_1 %>% unclass %>% data.frame
  }
  # procesar numéricas
  datos_2 <- datos_num %>% left_join(datos_num_medias) %>%
                           mutate(valor = ifelse(is.na(valor), media,  valor)) %>%
                           select(Id, variable, valor) %>% 
                           spread(variable, valor, convert=TRUE)
  # unir tablas
  bind_cols(datos_1, datos_2)
  }

```



## Bosque aleatorio

Podemos intentar construir un bosque con esta primera aproximación de datos.
Vamos a usar el logaritmo del precio (por el análisis que vimos arriba). No es
necesario log-transformar las otras variables para bosques aleatorios (pues
es una transformación monótona). Preparamos los datos:

```{r, warning=FALSE, message=FALSE}
library(randomForest)
entrena_na <- limpiar_faltantes(entrena_larga, to_factor = TRUE) %>% 
  select(-Id, -Utilities) %>% as.data.frame
prueba_na <- limpiar_faltantes(entrena_larga, prueba_larga, to_factor = TRUE) %>% 
  select(-Id, -Utilities) %>% as.data.frame
names(entrena_na) <- paste('v', names(entrena_na), sep='') #evitar nombres no válidos de variables
names(prueba_na) <- paste('v', names(prueba_na), sep='') #evitar nombres no válidos de variables

```

Corremos el bosque:

```{r}
bosque_precios <- randomForest(log(vSalePrice) ~., data = entrena_na, 
                               mtry = 10, ntree=1500, importance=TRUE)
bosque_precios
```

Y examinamos la evolución del error al agregar más árboles y el error final (OOB)

```{r}
plot(bosque_precios)
sqrt(last(bosque_precios$mse))
```

Y podemos ver las importancias, que dan resultados interesantes:

```{r}
imp <-  importance(bosque_precios)[,1]
data_frame( variable = names(imp), importance = round(imp,1)) %>% arrange(desc(imp))
```

Y además podemos ver cómo se comparan las predicciones OOB con la variable que
queremos predecir:

```{r}
pred_oob <- predict(bosque_precios)
qplot(exp(pred_oob), entrena_na$vSalePrice) + 
  scale_x_log10(breaks= 100000*c(0.5,1,2,4,8))+
  scale_y_log10(breaks= 100000*c(0.5,1,2,4,8))
```

Error de entrenamiento
```{r}
pred_entrena <- predict(bosque_precios, newdata = entrena_na)
sd(pred_entrena-log(entrena_na$vSalePrice))
```

Lo que indica que podemos trabajar tanto con sesgo como varianza. Podemos
mejorar haciendo algunas transformaciones de variable. Pero antes, afinamos
los parámetros del bosque:

```{r, warning=FALSE, message=FALSE, cache=TRUE}
entrena_na <- limpiar_faltantes(entrena_larga, to_factor = TRUE) %>%
  select(-Id, -Utilities) 
names(entrena_na) <- paste('v', names(entrena_na), sep='')

bosque_oob <- function(entrena_na, mtry, nodesize){
  bosque_precios <- randomForest(log(vSalePrice) ~., data = entrena_na, 
                               mtry = mtry, ntree = 500, nodesize = nodesize,
                               importance=TRUE)
  error_oob <- last(bosque_precios$mse)
  #print(paste(c('mtry:', mtry, ' nodesize:', nodesize, ' ErrorOOB:', round(sqrt(error_oob),4)), collapse=''))
  error_oob
}
df_res <- expand.grid(mtry = c(5,10,20,30,40,50), nodesize = c(2,5,10,20))
df_res <- df_res %>% rowwise %>% mutate(mse_oob = bosque_oob(entrena_na, mtry, nodesize))
ggplot(df_res, aes(x=mtry, y= sqrt(mse_oob), colour=factor(nodesize), group=nodesize)) + geom_line() + geom_point()
sqrt(min(df_res$mse_oob))
```



## Otras opciones para datos faltantes

Ahora podemos refinar nuestro script de faltantes. Todas estas opciones pueden
ayudar o no en la predicción! Podemos:

- Usar una categoría adicional "No disponible" para faltantes estructurales (por ejemplo,
condiciones del garage si no hay garage)
- Para variables numéricas, imputar 0 cuando sea más apropiado (por ejemplo,
tamaño de "Frontage" si no conecta con la calle)
- Agrupar variables categóricas con muchos niveles (aquellos niveles chicos) 


```{r}
limpiar_faltantes_2 <- function(datos, datos_p = NULL, min_cat = 10,
                              to_factor = FALSE){
  #limpieza de faltantes y tipos de variables
  if(is.null(datos_p)){
    datos_p <- datos
  }
  # inferir el tipo de variable (categórica o numérica)
  tipo_vars <- datos %>% group_by(variable) %>% 
    summarise(categorica = all(is.na(as.numeric(valor))))
  datos <- datos %>% left_join(tipo_vars) %>% ungroup
  datos_p <- datos_p %>% left_join(tipo_vars) %>% ungroup
  

  #valores a imputar para numéricas (ver análisis del principio: usamos 0)
  datos_num_medias <- datos %>% filter(!categorica) %>%
                group_by(variable) %>% 
                summarise(media = 0)
                            

  # Reasignación para categóricas
  reasignar <- datos %>% filter(categorica) %>%
                         mutate(valor = ifelse(is.na(valor), 'no-disponible', valor)) %>%
                         group_by(variable, valor) %>%
                         summarise(n = n()) %>%
                         mutate(valor_nuevo = ifelse(n <= min_cat, 'Otros' , valor))

  #imputación
  datos_cat <- datos_p %>% filter(categorica)
  datos_num <- datos_p %>% filter(!categorica)


  #procesar categóricas
  #primero agregamos categoría no disponible
  datos_cat <- datos_cat %>% mutate(valor = ifelse(is.na(valor), 'no-disponible' ,valor))
  #reasignaos
  datos_cat  <- datos_cat %>% left_join(reasignar) %>%
                      mutate(valor = valor_nuevo) %>% select(Id, variable, valor)
  # aquí falta limpiar cateogrías nuevas en muestra de prueba
  datos_1 <- datos_cat %>% select(Id, variable, valor) %>% 
                           spread(variable, valor, convert=TRUE)
  if(to_factor){
    datos_1 <- datos_1 %>% unclass %>% data.frame
  }
  # procesar numéricas
  datos_2 <- datos_num %>% left_join(datos_num_medias) %>%
                           mutate(valor = ifelse(is.na(valor), media,  valor)) %>%
                           select(Id, variable, valor) %>% 
                           spread(variable, valor, convert=TRUE)
  # unir tablas
  bind_cols(datos_1, datos_2)
  }

```



```{r, warning=FALSE, message=FALSE}
library(randomForest)
entrena_na <- limpiar_faltantes_2(entrena_larga, to_factor = TRUE) %>% 
  select(-Id, -Utilities) %>% as.data.frame
prueba_na <- limpiar_faltantes_2(entrena_larga, prueba_larga, to_factor = TRUE) %>% 
  select(-Id, -Utilities) %>% as.data.frame
names(entrena_na) <- paste('v', names(entrena_na), sep='')
names(prueba_na) <- paste('v', names(prueba_na), sep='')

table(entrena_na$vPoolQC)
```


```{r, warning=FALSE, message=FALSE, cache=TRUE}
df_res <- expand.grid(mtry = c(5,10,20,30,40,50), nodesize = c(2,5,10,20))
df_res <- df_res %>% rowwise %>% mutate(mse_oob = bosque_oob(entrena_na, mtry, nodesize))
ggplot(df_res, aes(x=mtry, y= sqrt(mse_oob), colour=factor(nodesize), group=nodesize)) + geom_line() + geom_point()
sqrt(min(df_res$mse_oob))
```



