---
title: "Preguntas de examen"
output: html_notebook
---



## Pregunta 10

Simulamos datos al azar

```{r}
library(tidyverse)
y <- rbinom(50, 1, 0.5)
x <- matrix(rnorm(50*5000,0,1), 50, 5000)
```

Seleccionamos variables (30) con correlación más alta

```{r}
correlaciones <- cor(x, y)
vars_selec <- order(correlaciones, decreasing=TRUE)[1:50]
correlaciones[vars_selec]
```

```{r}
library(glmnet)
modelo <- cv.glmnet(y=y, x= x[,vars_selec], alpha=0, family='binomial',
                    lambda = exp(seq(-8,5,1)), type.measure = 'class')
plot(modelo)
```

El error de validación cruzada es casi cero. Sin embargo,
el error de prueba con una muestra grande tiene que ser alrededor de 0.5:

```{r}
y_p <- rbinom(1000, 1, 0.5)
x_p <- matrix(rnorm(1000*5000,0,1), 1000, 5000)
preds_p <- predict.cv.glmnet(modelo, newx = x_p[, vars_selec])
mean((preds_p > 0) == y_p)
```


El problema es que la selección de variables tiene que estar dentro
del proceso de validación cruzada. Calculemos los errores de esta forma:


```{r}
est_val_cruzada <- sapply(1:10, function(i){
  x_vc <- x[-((5*i -4):(5*i)),]
  y_vc <- y[-((5*i -4):(5*i))]
  correlaciones_vc <- cor(x_vc, y_vc)
  vars_selec <- order(correlaciones_vc, decreasing=TRUE)[1:50]
  mod <- glmnet(y=y_vc, x= x_vc[,vars_selec], alpha=0, family='binomial',
                    lambda = 0)
  preds_p <- predict(mod, newx = x[((5*i -4):(5*i)),vars_selec])
  mean((preds_p > 0) == y_p[((5*i -4):(5*i))])
})
mean(est_val_cruzada)
```

Que da una buena estimación del error de predicción



## Pregunta 25

```{r}
if(Sys.info()['nodename'] == 'vainilla.local'){
  # esto es por mi instalación particular de tensorflow - típicamente
  # no es necesario que corras esta línea.
  Sys.setenv(TENSORFLOW_PYTHON="/usr/local/bin/python")
}
library(keras)
```

```{r}
model <- keras_model_sequential()
model %>% layer_conv_2d(filters = 2, kernel_size = c(3,3),
                        input_shape = c(5,5,1)) %>%
  layer_flatten() %>%
  layer_dense(2) %>%
  layer_dense(1)
get_weights(model)        

```
Que son un total de parámetros igual a

```{r}
length(unlist(get_weights(model)))
```

### Pregunta 24



```{r}
model <- keras_model_sequential()
model %>% layer_dense(3,input_shape = 5) %>%
  layer_dense(2) %>%
  layer_dense(1)
length(unlist(get_weights(model)))

```