---
title: "Ingreso de los hogares"
output: html_notebook
---

Este es el código para preparar los datos, donde tomamos unas cuantas
variables de la encuesta [Enigh 2016](http://www.beta.inegi.org.mx/proyectos/enchogares/regulares/enigh/nc/2016/default.html).
**En este caso ignoraremos el hecho de que estos datos resultan de un diseño
complejo de muestra**. En este caso, convendría diseñar un esquema de validación 
apropiado (extrayendo unidades primarias de muestreo completas, por ejemplo), y
usar los factores de expansión de la muestra.

```{r, eval=FALSE}
library(readr)
library(dplyr)
concentrado <- read_csv('./datos/enigh_2016/concentradohogar.csv')
hogares <- read_csv('./datos/enigh_2016/hogares.csv')
problems(concentrado)
head(concentrado)
names(concentrado)
concen_2 <- left_join(concentrado, hogares)
names(concen_2)[1] <- "folioviv"
datos <- concen_2 %>% select(folioviv, foliohog, tam_loc, educa_jefe, 
                             celular, tv_paga, conex_inte, num_auto, num_tosta, num_lavad,
                             num_compu, ing_cor, factor) %>%
                      mutate(tam_loc = recode(tam_loc, `1`='100 mil+',`2`='15mil-100mil',
                                              `3`='2.5mil-15mil',`4`='Menos de 2.5 mil')) %>%
                      mutate(celular = recode(celular, `1`='Si', `2`='No')) %>%
                      mutate(tv_paga = recode(tv_paga, `1`='Si', `2`='No')) %>%
                      mutate(celular = recode(celular, `1`='Si', `2`='No')) %>%
                      mutate(conex_inte = recode(conex_inte, `1`='Si', `2`='No')) 

write_csv(datos, path ='../datos/vars_enigh_2016.csv')            
```

### Datos

Buscamos predecir el ingreso corriente trimestral 
de los hogares a partir de algunas de sus
características, el tamaño de la localidad, y la educación del jefe(a) del hogar.
Para este ejemplo usamos una muestra:

```{r}
set.seed(293)
datos <- read_csv(file = '../datos/vars_enigh_2016.csv')
datos <- sample_n(datos, 10000)
```

Vamos a predecir el log del ingreso:

```{r}
datos$ingreso_log <- log(1 + datos$ing_cor)
#escala log
quantile(datos$ingreso_log, probs = seq(0,1,0.1))
#escala original
exp(quantile(datos$ingreso_log, probs = seq(0,1,0.1)))
```

### Árboles

Corre el siguiente código

```{r}
library(rpart)
library(rpart.plot)

arbol_grande <- rpart(ingreso_log ~ tam_loc + educa_jefe + 
      celular+ conex_inte + num_auto+ num_tosta+ num_lavad+ num_compu + factor, 
      data= datos, cp=0)
prp(prune(arbol_grande, cp=0.004), type=4, extra=1, digits=3)
```

1. ¿Qué significa la información que hay en cada nodo? Nota: puedes interpretar diferencias
de log ingreso rápidamente si tomas en cuenta que una diferencia en la escala logarítmica
(para diferencias más chicas) es aproximadamente cambio porcentual en ingreso. Por ejemplo
la diferencia de ingreso en escala log de 4.7 a 4.9 es aproximadamente un incremento
de 20\%. 

2. Poda el árbol para mostrar solamente un árbol con 5 nodos terminales. Evalúa el 
error de entrenamiento para este árbol. 


### Bosques aleatorios

1. Usa un bosque aleatorio para predecir el log ingreso. Prueba algunos valores
de $m$ (mtry) y escoge un modelo final usando el error out-of-bag. Grafica
cómo evoluciona la estimación OOB del error conforme aumenta el número de árboles.

```{r}
#utiliza estos datos, que tienen las variables categóricas convertidas a factores.
datos_df <- data.frame(unclass(datos))
```

2. Examina las importancias de las variables. ¿Cuáles son las 3 variables más importantes? 

3. Incluye una o dos variables adicionales que crees que puedan tener importancia alta. ¿En qué 
lugar aparecen?

