---
title: "Tarea 6"
output: html_notebook
---
```{r}
library(ggplot2)
set.seed(923)
h <- function(x){
    exp(x)/(1+exp(x))
}
x <- seq(-2,2,0.05)
p <- h(3 + x- 3*x^2 + 3*cos(4*x))
set.seed(2801572)
x.2 <- runif(300, -2, 2)
g.2 <- rbinom(300, 1, h(3 + x.2- 3*x.2^2 + 3*cos(4*x.2)))
datos <- data.frame(x.2,g.2)
dat.p <- data.frame(x,p)
g <- qplot(x,p, geom='line', col='red')
g + geom_jitter(data = datos, aes(x=x.2,y=g.2), col ='black',
  position =position_jitter(height=0.02), alpha=0.4)
```

Ajustando *size* y *decay* (size suficientemente grande para capturar la forma
de la función, y decay suficientemente grande para evitar inestablidad o varianza
en el ajuste):

```{r}
library(nnet)
set.seed(34)
red <- nnet(g.2~ x.2, data=datos, size=5, entropy=TRUE, decay=0.01, maxit=1000) 
datos$p_red <- predict(red)
g + geom_jitter(data = datos, aes(x=x.2,y=g.2), col ='black',
  position =position_jitter(height=0.05), alpha=0.4) +
  geom_line(data = datos, aes(x=x.2, y=p_red), colour='black')
```

¿Por qué crees que no podemos capturar el chipote del lado izquierdo? 
¿Qué podríamos ajustar si tuviéramos más datos? Por ejemplo, si $n=3000$, la misma
arquitectura da:

```{r}
set.seed(280572)
x.2 <- runif(3000, -2, 2)
g.2 <- rbinom(3000, 1, h(3 + x.2- 3*x.2^2 + 3*cos(4*x.2)))
datos <- data.frame(x.2,g.2)
dat.p <- data.frame(x,p)
set.seed(234) 
#set.seed(23416)
red <- nnet(g.2~ x.2, data=datos, size=5, entropy=TRUE, decay=0.01, maxit=1000) 
datos$p_red <- predict(red)
g + geom_jitter(data = datos, aes(x=x.2,y=g.2), col ='black',
  position =position_jitter(height=0.05), alpha=0.4) +
  geom_line(data = datos, aes(x=x.2, y=p_red), colour='black')
```

Pero como tenemos más datos, podemos intentar con una red más grande 
(pues también disminuir regularización, y correr la red con semilla diferente), 
por ejemplo:

```{r}
set.seed(9343)
red <- nnet(g.2~ x.2, data=datos, size=7, entropy=TRUE, decay=0.01, maxit=1000) 
datos$p_red <- predict(red)
g + geom_jitter(data = datos, aes(x=x.2,y=g.2), col ='black',
  position =position_jitter(height=0.05), alpha=0.4) +
  geom_line(data = datos, aes(x=x.2, y=p_red), colour='black')
```
```

