---
title: "Tarea 3"
author: "FG"
date: "8/29/2017"
output: html_document
---

## Regresión logística

```{r setup, include=FALSE}
knitr::opts_chunk$set(echo = TRUE)
```

Supongamos que queremos identificar dígitos "altos" escritos a mano
(5,6,7,8,9 vs 0,1,2,3,4). Usamos los siguientes
datos: 

```{r, warnings = FALSE, messages=FALSE}
library(readr)
library(dplyr)
library(tidyr)
```

```{r}
digitos_entrena <- read_csv('../datos/zip-train.csv')
digitos_prueba <- read_csv('../datos/zip-test.csv')
names(digitos_entrena)[1] <- 'digito'
names(digitos_entrena)[2:257] <- paste0('pixel_', 1:256)
names(digitos_prueba)[1] <- 'digito'
names(digitos_prueba)[2:257] <- paste0('pixel_', 1:256)
dim(digitos_entrena)
table(digitos_entrena$digito)
```

Puedes graficar para entender los datos con esta función:
```{r}
graficar_digitos <- function(d_frame){
  matriz_digitos <- lapply(1:nrow(d_frame), function(i){ 
    	matrix(as.numeric(d_frame[i, 257:2]), 16, 16)[16:1, ]
    })
	image(Reduce("rbind", matriz_digitos), 
    col = terrain.colors(30), axes = FALSE)
	text(seq(0,0.9, length.out = nrow(d_frame)) + 0.05, 0.05, label = d_frame$digito, cex = 1.5)
}
graficar_digitos(binarios_entrena[1:10,])
```


0. Los datos ya están divididos en entrenamiento y prueba. Usa esta división y 
normlaliza 
 - Explica por qué es menos importante normalizar en este caso, pero de todas formas
puede es buena idea. 
 - En estos datos de entrenamiento, los dígitos en la muestra de prueba
 son escritos por personas diferentes que los de la muestra de entrenamiento. Explica
 por qué esto es importante para validar correctamente el modelo.



1. Ajusta con descenso en gradiente un modelo de regresión logística, y compara
con la salida de glm para checar tus cálculos. 
2. Reporta devianza de entrenamiento y de prueba. Calcula también la tasa
de incorrectos de prueba (usando el clasificador de máxima probabilidad).
3. Discute por qué el enfoque de este ejercicio puede no ser tan bueno (una regresión
logística para separa altos de bajos). ¿Qué otro enfoque se te ocurre usando regresión logística?
3. (Opcional) Compara desempeño (puedes usar solo tasa de incorrectos) con 
algunos modelos de k-vecinos más cercanos. Por ejemplo, 1 vecino más cercano (clasificar
según el ejemplo más similar).
4. (Opcional) ¿Puedes interpretar cómo funciona el modelo para hacer predicciones?




