---
title: "Tarea 12 (reducción de dimensionalidad)"
output: html_notebook
---


1. Considera $u$ que representa valores en una dimensión para los casos ($n$)
y un vector $v$ que representa valores asociados para las variables ($p$).

```{r}
u <- c(0,1,2,4,5)
v <- c(0.5,1,5)
```

Si $sigma = 10$, calcula la matriz de datos $n\times p$ generada por la matriz
de rango 1  $\sigma u v^t$.

```{r}
X_1 <- 10*tcrossprod(u, v)
X_1
```
¿Cómo describirías esta matriz de datos en términos de las columnas? ¿En términos 
de los renglones?

2. Si $X_1$ es la matriz que obtuviste en el inciso anterior, agrega ruido:
```{r}
X <- X_1 + matrix(rnorm(15*3, 0, 0.1), 5, 3)
X
```

3. Recupera la dimensión que construimos en 1) usando la función *svd* (puedes intentar
optimizando directamente si quieres):

```{r}
svd_1 <- svd(X)
str(svd_1)
svd_1$v
```

- ¿Cuál es la relación entre los $u$ y $v$ que usamos al principio y los que obtuvimos
de la función *svd*?

4. Argumenta con la salida de *svd* que las aproximaciones de rango 2 y rango 3 son
no aportan mucho sobre la de rango 1. Verifica comparando matrices 
que las aproximaciones de rango 1 y rango 2
son muy similares. Calcula la distancia Frobenius entre la aproximación de rango 2 y
la matriz original, usando los valores singulares ($\sigma$).


5. Considera los siguientes datos de gasto por decil en distintos tipos de alimentos
(cada decil contiene casi 3 millones de hogares, y el gasto está en miles de pesos.
Nota: estos datos son de 2010/2008)
```{r}
library(readr)
deciles <- read_csv('../datos/enigh_deciles.csv')
deciles
```

6. Calcula la primera dimensión usando la función svd. ¿Qué explica esta dimensión? 
(Nota: puedes cancelar signos de $u$ y $v$ para hacer más fácil la interpretación) 

```{r}
svd_deciles <- svd(deciles[,-1])
u_1 <- -svd_deciles$u[,1]
names(u_1) <- deciles$X1
u_1
-svd_deciles$v[,1]
```

7. Ahora considera la segunda dimensión

- Considera primero el vector $v_2$ (¿para qué deciles
tiene valores positivos? ¿para qué deciles tiene valores negativos?

```{r}
svd_deciles$v[,2]
```


- Ahora considera el vector $u_2$. ¿Para qué rubros tiene valores grandes/chicos?
¿Qué explica esta dimensión?

```{r}
u_2 <- svd_deciles$u[,2]
names(u_2) <- deciles$X1
sort(u_2)
```

Puedes también calcular la siguiente matriz de rango 1, para que te ayude 
a interpretar: es la componente $\sigma_2u_2v_2^t$, que se suma a $\sigma_1 u_1 v_1^t$
para obtener la aproximación de rango 2. Puedes dividir entre millones para interpretar
más fácilmente

```{r}
A <- round(svd_deciles$d[2]*tcrossprod(svd_deciles$u[,2], svd_deciles$v[,2])/1e3)
rownames(A) <- deciles$X1
A
```

