---
title: "Tarea 4: "
output: html_notebook
---

Consideramos 
datos para detección de spam en e-mail [spambase](https://archive.ics.uci.edu/ml/datasets/spambase).

```{r, message=FALSE, warning=FALSE}
library(readr)
library(tidyr)
library(dplyr)
spam_entrena <- read_csv('../datos/spam-entrena.csv')
spam_prueba <- read_csv('../datos/spam-prueba.csv')
```

Las variables de entrada son extraídas de emails (los textos de 
emails fueron procesados para obtener estas entradas). Son frecuencias
de ocurrencia de palabras (por ejemplo, wffree, wfremove, wfmail son frecuencias
de las palabras free, remove, mail, etc.), y otras entradas cuentan
aparición de ciertos caracteres (cfdollar, cfexc son frecuencias de caracteres
signo de dólar y signo de exclamación).

Queremos predecir con estas entradas si un mail es spam o no


```{r}
table(spam_entrena$spam)
```

Puedes usar el método que quieras para hacer la estimación. 

1. Construye un modelo solamente usando las variables  de caracteres (cfsc, cfpar, etc). 
Calcula la curva ROC (entrenamiento y prueba). 

2. Construye un modelo utilizando todas las variables. Calcula la curva ROC (entrenamiento
y prueba). 

3. Grafica las curvas ROC de prueba de los dos modelos anteriores. ¿Qué modelo es superior?

3. Discute un punto de corte apropiado para hacer un filtro de spam. 
¿Escogerías especificidad más alta o sensibilidad más alta? Explica discutiendo
los costos de cada tipo de error (falso positivo o falso negativo). Escoge el punto
de corte y muestra la matriz de confusión correspondiente (prueba).
